【裁判字號】    89,易,2714
【裁判日期】    891018
【裁判案由】    竊盜等
【裁判全文】
臺灣板橋地方法院刑事判決                        八十九年度易字第二七一四號
    公  訴  人  臺灣板橋地方法院檢察署檢察官
    被      告  乙○○
                丙○○
右列被告因詐欺案件，經檢察官提起公訴（八十九年度偵字第八九五九號），本院判
決如左：
    主  文
乙○○連續意圖為自己不法之所有，以不正方法由自動付款設備取得他人之物，處有
期徒刑拾月，緩刑年。
丙○○無罪。
    事  實
一、乙○○於民國（下同）八十九年三月四日（起訴書誤載為八十九年三月十日）九
    時許，在台北縣新莊市○○路三一五巷十七號偉泰公司四樓員工寢室外，見泰籍
    外勞甲○○○○○○○○ PRASIT所有之世華商業銀行金融卡一張掉落於該處，即意圖為自
    己不法之所有，將之據為己有，而侵占遺失物，因該金融卡之塑膠包裝載有該金
    融卡之密碼，乙○○遂基於意圖為自己不法所有之概括犯意，先於八十九年三月
    四日二十二時二十二分許，由不知情之丙○○騎機車載乙○○至台北縣鶯歌鎮○○路附近之永昌農會，乙○○即持前揭侵占之世華商業銀行金融卡，以在該農會
    所附設之提款機按該金融卡所設定密碼之不正方法，由該農會之自動付款設備取
    得現金新台幣（下同）八千元；乙○○復於八十九年三月六日零時五十一分許，
    獨自在高雄縣台新銀行旗山分行，持前揭所侵佔之世華南商業銀行金融卡，以在
    該銀行所附設之提款機按該金融卡所設定密碼之不正方法，由該銀行之自動付款
    設備取得現金四百元。嗣因外勞甲○○○○○○○○ PRASIT發現其所有之前揭金融卡遺失
    而向警方報案，警方調出永昌農會附設提款機之監視錄影帶，始查知上情。
二、案經甲○○○○○○○○ PRASIT訴由台北縣警察局三峽分局報請台灣板橋地方法院檢察署
    檢察官偵查起訴。
    理  由
甲、被告乙○○部分：
一、右揭事實，業據被告乙○○迭於警訊、偵查及本院審理時坦承不諱，核與告訴人
    甲○○○○○○○○ PRASIT迭於警訊及本院審理時所指述之情節相符，並有存摺明細表影
    本一份附於偵查卷可憑，復有扣案之永昌農會附設提款機之監視錄影帶一捲足資
    佐證。是本件事證明確，被告乙○○犯行洵堪認定，應予依法論處。
二﹑核被告乙○○所為，係犯刑法第三百三十七條之侵占遺失物罪、同法第三百三十
    九條之二第一項之利用自動付款設備詐財罪。被告乙○○先後二次利用自動付款
    設備詐財犯行，時間緊接，犯罪基本構成要件相同，顯係基於概括犯意為之，係
    連續犯，應依刑法第五十六條連續犯之規定，論以一罪，並加重其刑。被告乙○○所犯侵占遺失物罪與利用自動付款設備詐財罪間，有方法結果之牽連關係，應
    依刑法第五十五條之規定論以較重之利用自動付款設備詐財罪。爰審酌被告乙○○正值青年，竟不思奮發向上，而為本件犯行，惟念及其於犯後業與被害人達成
    和解（此有和解書影本一份附於本院卷可憑），暨其犯罪之動機、目的、手段、
    方法、犯罪所生損害等一切情狀，量處如主文所示之刑，以示懲儆。末查被告乙○○前未曾受有期徒刑以上刑之宣告，有台灣高等法院檢察署刑案紀錄簡覆表附
    卷可憑，其因一時貪慾，短於思慮，致罹本件犯行，且被告乙○○於犯罪後坦承
    不諱，並與被害人達成和解，顯見其已有悔意，足認被告乙○○經本次罪刑之宣
    告後，已知所警惕，而無再犯之虞，本院認前開對被告乙○○宣告之刑，以暫不
    執行為適當，爰併依刑法第七十四條第一款之規定宣告緩刑三年，以啟自新。
乙、被告丙○○部分：
一、公訴意旨略以：被告丙○○與同案被告乙○○共同基於意圖為自己不法所有之概
    括犯意，持外勞甲○○○○○○○○ PRASIT所遺失之世華商業銀行金融卡一張，先於八十
    九年三月四日二十二時二十二分許，至台北縣鶯歌鎮○○路附近之永昌農會提款
    機盜領八千元；復於八十九年三月六日零時五十一分許，在高雄縣台新銀行旗山
    分行提款機，持前揭世華南商業銀行金融卡盜領四百元，因認被告丙○○涉有刑
    法第三百三十九條之二之罪嫌云云。
二、公訴意旨認被告丙○○涉有前揭竊盜罪嫌，無非係以告訴人甲○○○○○○○○ PRASIT之
    指訴、履勘筆錄一份，為其論據；訊據被告丙○○則堅決否認有前揭由自動付款
    設備詐財犯行，並辯稱：伊係於八十九年三月四日下午與乙○○約定一起去高雄
    玩，後來下班後，伊騎摩托車載他，乙○○問那裡可以提款，伊就載他去永昌農
    會提款，他提完款，錢及提款卡都是他自已拿著，並沒有交給伊，伊也不知道提
    款卡的來源，而伊並沒有與乙○○一起至台新銀行旗山分行提款，伊並不知乙○○的金融卡係撿來的等語。
三、按犯罪事實應依證據認定之，無證據不得推定其犯罪事實，刑事訴訟法第一百五
    十四條定有明文。所謂認定犯罪事實之證據，係指足以認定被告確有犯罪行為之
    積極證據而言，該項證據自須適合於被告犯罪事實認定，始得採為斷罪資料。又
    苟未能發現相當證據，或證據不足以證明，自不能以推測或擬制之方法，以為裁
    判基礎，亦分別有最高法院二十九年度上字第三一０五號及同院四十年度台上字
    第八六號判例意旨可資參照。又按法院如欲認定被告有罪時，應得有確切之心證
    ，而不得存有任何合理之可疑，否則法院如已盡其調查證據之能事，就起訴之事
    實，仍存有合理之可疑而不能獲得確切之心證時，仍應為被告無罪之判決，此乃
    刑事訴訟制度證據裁判主義之基本精神。
四、經查：本院於八十九年八月二十八日勘驗永昌農會附設提款機八十九年三月四日
    監視錄影帶，勘驗經過：錄影帶時間載為三月四日晚上十時二十一分五十九秒時
    ，乙○○先在提款機前出現，並從口袋拿出提款卡插入提款機提錢，而丙○○在
    晚上十時二十二分三秒時，頭戴安全帽站在乙○○後面出現，在晚上十時二十二
    分二十秒時，丙○○即離開提款機，走到後面，乙○○仍在提款機前獨自提款，
    在晚上十時二十二分二十九秒時，丙○○又走到提款機前，站在乙○○旁，看乙○○提款，在晚上十時二十三分二十五秒，乙○○取出提款卡及明細表，並放置
    其上衣口袋，並未將提款卡交給丙○○，也未將錢交給丙○○，二人即共同離去
    ；勘驗結果：認乙○○與丙○○雖同時在提款機前出現，但係由乙○○自拿提款
    卡提款，提款過程中，丙○○均未拿過提款卡，乙○○提領現金後，亦將提款卡
    及現金放置其上衣口袋，並未將提款卡及現金交給丙○○，此有本院八十九年八
    月二十八日勘驗筆錄一份附卷可憑，至檢察官八十九年五月二十五日履勘筆錄僅
    載「被告乙○○與丙○○共同在提款機前領錢，乙○○領完後並將提款卡給丙○○」，該履勘筆錄簡略，未詳載履勘過程，且與本院詳細勘驗結果不相符，該檢
    察官履勘筆錄不足採信，被告丙○○所辯稱：伊載乙○○去永昌農會提款，他提
    完款，錢及提款卡都是他自已拿著，並沒有交給伊等語，應堪採信，況同案被告
    乙○○自警訊、偵查及本院審理時均供稱：伊並沒有告訴丙○○提款卡係撿來的
    ，丙○○全程不知情等語（見偵查卷第四頁背面、第三十頁背面及本院八十九年
    八月二十四日訊問筆錄），同案被告乙○○亦於本院審理時供稱：僅伊至台新銀
    行旗山分行提領四百元，丙○○並沒有去等語（見本院八十九年八月二十四日訊
    問筆錄），核與被告丙○○所辯稱：伊也不知道提款卡的來源，而伊並沒有與乙○○一起至台新銀行旗山分行提款，伊並不知乙○○的金融卡係撿來的等語，尚
    屬相符，即難認被告丙○○對同案被告乙○○提領現金所用金融卡係拾獲乙節有
    所知情，另證人甲○○○○○○○○ PRASIT迭於警訊及本院審理時亦僅述及其遺失前揭金
    融卡之過程，亦難僅憑證人甲○○○○○○○○ PRASIT之證詞，即認被告丙○○有由自動
    付款設備詐財之犯行，此外，遍觀全案卷，並無其他積極證據足資證明被告丙○○有前揭公訴意旨所指之犯行，揆諸前揭說明，自應為被告丙○○無罪之諭知。
據上論斷，應依刑事訴訟法第二百九十九條第一項前段、第三百零一條第一項，刑法
第三百三十七條、第三百三十九條之二第一項、第五十六條、第五十五條、第七十四
條第一款，罰金罰鍰提高標準條例第一條前段，判決如主文。
本案經檢察官張云綺到庭執行職務
中      華      民      國    八十九    年      十      月     十八     日
                                      臺灣板橋地方法院刑事第三庭
                                          法  官  林  海  祥
右正本證明與原本無異。
如不服本判決，應於判決送達後十日內，向本院提出上訴狀。
                                          書記官  陳  怡  真
中    華    民    國      八十九      年    十        月   二十四    日
本案論罪科刑主要法條：
刑法第三百三十九條之二
意圖為自己或第三人不法之所有，以不正方法由自動付款設備取得他人之物者，處三
年以下有期徒刑、拘役或一萬元以下罰金。
以前項方法得財產上不法之利益或使第三人得之者，亦同。


司法院資訊處製作；財團法人民間司法改革基金會備份。
